臺灣苗栗地方法院民事判決　　　　　　　　　　　　　九十三年度小上字第一一號
　　上　訴　人　甲○○
　　被上訴人　　中國信託商業銀行股份有限公司
　　法定代理人　辜仲諒
右當事人間請求返還消費借貸款事件，上訴人對於民國九十三年九月十七日本院苗栗
簡易庭九十三年度苗小字第六○七號第一審判決提起上訴，本院判決如下：
    主    文
上訴駁回。
第二審訴訟費用新臺幣壹仟伍佰元由上訴人負擔。
    理    由
一、按對於小額程序之第一審裁判之上訴，非以其違背法令為理由，不得為之，民事
　　訴訟法第四百三十六條之二十四第二項定有明文。所謂判決違背法令係指判決不
　　適用法規或適用不當者而言。次按小額程序之第二審判決，如依上訴意旨足認上
  　訴為無理由者，得不經言詞辯論為之，同法第四百三十六條之二十九第二款亦著
    有明文。
二、本件上訴人係對於小額訴訟之第一審判決提起上訴，核其上訴理由狀所載略以：
    上訴人在原審已提出
    轉帳帳戶號碼及明細表等資料，並說明該帳戶並非存款，而係薪資，然原審未予
    詳查，竟違背強制執行法第五十二條及第一百一十五條之一應酌留部分薪資為上
    訴人生活費之規定，而扣除上訴人全部薪資，且被上訴人巧立名目，仗勢欺人等
    情，據以指摘原審判決違背法令。
三、按強制執行法第五十二條第一項規定「查封時，應酌留債務人及其共同生活之親
    屬二個月間生活所必需之食物、燃料及金錢。」，旨在維護憲法第十五條所保障
    之人民生存權，在強制執行程序中仍有維持人民生活基本需求之考量。然民事訴
    訟程序係以保護私權為目的，由當事人請求司法機關確定其私法上權利或利益之
    程序，判決未確定前尚不具有強制債務人履行之執行力，因此法院審酌原告請求
    無理由時，尚無須考量是否需酌留債務人及其共同生活之親屬之最低生活所需，
    俟當事人取得執行名義並聲請強制執行時，始有斟酌強制執行法第五十二條之餘
    地。而同法第一百一十五條之一第一項僅係規定對於薪資或其他繼續性給付債權
    所為強制執行之效力，及於扣押後債務人繼續應受及增加之給付，且為使債權人
    之債權獲致滿足清償，並免案件長時稽延，執行法院自得審酌個案之情況，核發
    移轉命令，以利執行。但為確保債權人之權益，亦明定嗣後如債務人喪失其權利
    或第三人喪失支付能力時，債權人債權未受清償部分，移轉命令失其效力，得聲
    請繼續執行，並免徵執行費，而於第二項規定明定之，與酌留債務人最低生活所
    需無涉。因此上訴人以原審未詳盡調查之能事，竟扣除上訴人之全部薪資，未適
    用強制執行法第五十二條、第一百一十五條之一規定，據以指摘原審判決違背法
    令，顯無可採。次按當事人於小額事件之第二審程序不得提出新攻擊或防禦方法
    ，民事訴訟法第四百三十六條之二十八定有明文。上訴人於提起上訴後，始主張
    被上訴人巧立名目、仗勢欺人云云，姑不論有無理由，核均屬新防禦方法之提出
    ，依上開規定，不應准許，本院亦不得加以審酌。故上訴人據此提起上訴，依其
    上訴意旨，亦為無理由。
四、綜上，本件上訴意旨指摘原審判決違背法令，求予廢棄改判，依其上訴意旨，足
    認為無理由，爰不經言詞辯論，逕以判決駁回。
五、本件第二審裁判費新臺幣一千五百元，應由上訴人負擔，爰確定如主文第二項所
    示。
六、結論：本件上訴為無理由，依民事訴訟法第四百三十六條之二十九第二款、第四
    百三十六條之三十二第二項、第四百四十九條第一項、第七十八條、第四百三十
    六條之十九第一項，判決如主文。
中　　　華　　　民　　　國　　九十三　　年　　 十一 　　月　　 十二 　　日
                                  臺灣苗栗地方法院民事庭
                                  審判長法      官    張淑芬
                                        法      官    曾明玉
                                        法      官    沈佳宜
正本證明與原本無異
本件不得上訴
中　　　華　　　民　　　國　　九十三　　年　　 十一 　　月　　　十二　　日
                                        法院書記官    李惠雯
